臺灣彰化地方法院交通事件裁定　　　　 96年度交聲字第550號
移送機關即
原處分機關　交通部公路總局臺中區監理所彰化監理站
異　議　人
即受處分人　甲○○
　　　　　（原名賴垣儒）
上列受處分人因違反道路交通管理處罰條例案件，對於交通部公
路總局臺中區監理所彰化監理站於民國96年6 月20日所為之彰監
四字第裁64－I00000000 號裁決，聲明異議，本院裁定如下：
    主  文
原處分撤銷。
甲○○不罰。
    理  由
一、原處分機關略以：駕駛人甲○○經警當場舉發於民國91年 7
    月30日18時30分許，在彰化市○○路與中華西路口，因「1.
    闖紅燈。2.未帶駕照。」違規，爰依道路交通管理處罰條例
    第53條第1 項、第25條第1 項第3 款裁處罰鍰新臺幣 5,100
    元，並依同條例第63條記違規點數3 點，於法並無不合等語
    。
二、聲明異議意旨略以：本件罰單上有下列錯誤之處：1.異議人
    原名是「賴垣儒」，罰單卻誤載為賴恒儒。2.異議人原址係
    在彰化市○○○街115號 (母親尚居於此)，非罰單上所載之
    彰化市○○街113弄153號。3.罰單上身分證開頭英文字母正
    確應該是「N」，罰單卻誤載為M。故異議人懷疑本件違規案
    件係遭人謊報身分冒用，爰提出本件聲明異議等語。
三、按道路交通管理處罰條例第8 條所定公路主管機關所為之裁
    決，其性質為行政處分。依道路交通案件處理辦法第20條前
    段規定，交通法庭認為聲明異議有理由或聲明異議雖無理由
    而原處分不當或違法者，應以裁定將原處分經聲明異議部分
    撤銷，並自為裁定。又法院受理交通事件，準用刑事訴訟法
    之規定，道路交通管理處罰條例第89條前段定有明文，參諸
    最高法院76年度臺上字第4986號判例意旨所示：「認定犯罪
    事實所憑之證據，雖不以直接證據為限，間接證據亦包括在
    內，然而無論直接證據或間接證據，其為訴訟上之證明，須
    於通常一般之人均不致有所懷疑，而得確信其為真實之程度
    者，始得據為有罪之認定，倘其證明尚未達到此一程度，而
    有合理之懷疑存在而無從使事實審法院得有罪之確信時，即
    應由法院為諭知被告無罪之判決」，法院於審理行為人違反
    道路交通管理處罰條例案件，當踐行完畢調查證據之程序後
    ，為事實之認定時，如就原處分機關所認定之行為人違規之
    事實仍有合理之訴訟上懷疑，而無法百分之百確信行為人確
    有該當於道路交通管理處罰條例各該處罰條文之構成要件事
    實者，即應依訴訟上之待證事實「倘有懷疑，則從被告之利
    益作解釋」之證據法則，為有利於受處分人之認定。
四、經查：本件原處分機關認本件受處分人有前開違規行為，係
    依據原舉發單位即彰化縣警察局交通警察隊於91年8 月15日
    所製作之彰警交字第I00000000 號舉發違反道路交通管理事
    件通知單（下稱舉發通知單）乙節，有交通部公路總局臺中
    區監理所彰化監理站96年7 月5 日中監彰字第裁64－I00000
    000 號裁決書及前開舉發通知單各1 紙可明。惟本件受處分
    人即異議人甲○○（原名賴垣儒）辯以本件舉發通知單上收
    受通知聯者之簽章欄上的簽名非其所為，且舉發通知單上之
    住址有誤等語。經本院依卷附之舉發通知單比對結果，發現
    彰化縣警察局交通隊所填掣之舉發通知單上之駕駛人姓名欄
    內填載「賴恒儒」，而真正違規行為人在收受通知聯者簽章
    欄內亦簽名「賴恒儒」，惟受處分人之原名為「賴垣儒」，
    該兩者姓名已有不符，況從真正違規行為人所簽之「賴恒儒
    」簽名形式及筆跡辯識，與受處分人異議狀上所為之簽名互
    相核對之結果，其硬筆書寫筆觸、勾取轉折等處，以肉眼觀
    之即有極大不同，亦難認前開通知單上簽名係本案受處分人
    所為。復衡諸本件受處分人舉發通知單上之地址填載為「彰
    化市○○街113 弄153 號」，不僅與受處分人現在戶籍地址
    「彰化市○○路○ 段800 巷1 號」不同，亦非受處分人之舊
    戶籍地址「彰化市○○○街115 號」，有受處分人個人基本
    資料查詢結果及遷徒紀錄資料查詢結果各1 紙在卷可參；又
    本件舉發通知單上所填載之駕駛人身分證號英文字母為「M
    」，亦與受處分人之身分證統一編號「N 」字不符；另本件
    行為人所駕駛車牌GY8-141 號重機車，係登記於案外人「許
    祖倫」名下，並非異議人所有等情，本件真正違規行為人究
    否為受處分人本人，已非無可議之處，是本件受處人對違規
    舉發對象正確性有所爭執，並懷疑遭人冒用身分偽簽云云，
    尚非無據。綜上各節，本件交通違規舉發既無法確認真正違
    規行為人係受處分人，並有上述合理懷疑被冒用之處，復無
    其他證據足以證明本件交通違規之行為人確為受處分人，揆
    諸前揭意旨，本院自應為受處分人有利之認定。原處分機關
    未予詳查，遽予裁罰，尚有未洽，本件異議為有理由，原處
    分應予撤銷，另諭知異議人不罰。
五、應依道路交通管理處罰條例第87條第2項、道路交通案件處
    理辦法第20條，裁定如主文。
中　　華　　民　　國　　96　　年　　7 　　月　　31　　日
                     交通法庭   法  官  簡婉倫
以上正本證明與原本無異。
如不服本裁定，應於送達後5日內，向本院提出抗告狀（須附繕
本）。
中　　華　　民　　國　　96　　年　　7 　　月　　31　　日
                                書記官
